最高法院刑事裁定　　　　　　　　　　111年度台抗字第302號
再 抗告 人　梁明宗



選任辯護人　陳鳳暘律師
上列再抗告人因違反商標法聲請單獨宣告沒收案件，不服智慧財
產及商業法院中華民國110 年11月30日駁回其抗告之裁定（ 110
年度刑智抗字第24號），提起再抗告，本院裁定如下：
    主  文
再抗告駁回。
    理  由
一、本件原裁定係以：第一審裁定認其裁定附表所示「大益」商
    標圖樣，係商標權人大陸地區勐海茶廠（普通合夥，下稱勐
    海茶廠）吳遠之在我國註冊公告取得商標權之商標圖樣，現
    仍在商標權期間內，再抗告人梁明宗以其為實際負責人之靜
    和堂有限公司名義，於民國108 年12 月18 日申請報關自馬
    來西亞進口如第一審裁定附表所示商標圖樣之普洱茶餅2,60
    4 片（下稱扣案茶餅），均係侵害商標權之物品，經檢察官
    聲請，依刑法第40條第2 項及商標法第98條之規定單獨宣告
    沒收部分，並無不合，而予維持，駁回再抗告人於原審之抗
    告。
二、再抗告意旨略以：
㈠、扣案茶餅係再抗告人於92年向馬來西亞廠商購買由中國進口
    至馬來西亞之商品，於勐海茶廠註冊取得商標權前早已流通
    於馬來西亞市場。勐海茶廠既未對馬來西亞廠商提出侵害商
    標權告訴，益證其明知商品為真正，依商品耗盡原則，不得
    向嗣後取得商品者主張商標權。
㈡、本件勐海茶廠出具之鑑定報告，未經客觀公正之鑑定機關鑑
    定，已不具公信力，且單純由包裝、印刷、包裝手法為認定
    ，亦無任何科學方法或實證，況且該鑑定報告亦未經相關單
    位公證或認證，自不可採。且告發人非常境界文創有限公司
    未取得商標權人之授權提告。
㈢、本件應再傳喚郭再添及其公司仍在職之員工，或傳喚勐海茶
    廠老廠長鄒炳良調查扣案茶餅之真偽，扣案茶餅源自92年生
    產，本件並應送請法務部調查局以碳12或碳14科學鑑定製造
    年份，原裁定未察，遽行裁定，原裁定有適用法則不當以及
    應調查之證據未予調查之違誤。
三、按侵害商標權、證明標章權或團體商標權之物品或文書，不
    問屬於犯罪行為人與否，沒收之。又違禁物或專科沒收之物
    得單獨宣告沒收。為商標法第98條、刑法第40條第2 項明文
    規定。
四、經查：
㈠、原裁定維持第一審諭知如扣案茶餅沒收，駁回再抗告人第二
    審之抗告。已詳敘其認定理由及所憑依據。並對如何認定下
    列各項，依據卷內資料詳予說明及指駁：
  1.扣案茶餅並非勐海茶廠製造銷售或授權製造銷售之真品，而
    係仿冒商標商品。商品之真偽應以是否為商標權人所製造銷
    售或經其授權製造銷售並冠以其註冊商標為判斷之標準，商
    標權人，對商品是否為其授權製造當能辨識，自具備辨識真
    品及仿品之專業能力，本件鑑定報告已詳述其判斷之依據，
    要不得僅因鑑定報告係由商標權人勐海茶廠所出具而認不可
    採之。
  2.商標權人是否在馬來西亞提起訴訟，乃其權利之行使，與扣
    案茶餅是否非仿冒商標商品無涉。
  3.再抗告人迄今無法提出扣案茶餅係經商標權人或得其授權人
    所製造之合法證明文件，且係於108 年11月21日始向馬來西
    亞廠商進口扣案茶餅，於108 年12月18日申請報關，均在勐
    海茶廠於我國取得本件商標權之後，至其所辯扣案茶餅係勐
    海茶廠取得商標權之前已合法流通於外，並不足採；再抗告
    人無主張善意先使用之餘地。
㈡、經核並無違誤。又原裁定以本件扣案茶餅為仿冒商標商品，
    已臻明確，再抗告人聲請傳喚證人郭再添或鄒炳良調查扣案
    茶餅之真偽，已無調查之必要，而未再為無益之調查，同無
    違誤。再抗告意旨係對於原裁定已明白論述之事項於不顧，
    或仍執已為原裁定指駁之陳詞，就原審採證認事之事項，再
    事主張，或任持自己之法律見解，而為爭執，應認其再抗告
    為無理由，予以駁回。其另聲請本院將扣案物品取1 份，送
    請法務部調查局以碳12或碳14科學鑑定其製造年份，亦無理
    由，併予駁回。
據上論結，應依刑事訴訟法第412條，裁定如主文。
中    華    民    國   111    年    3     月    3     日
                  刑事第二庭審判長法  官  林  勤  純  
                                  法  官  莊  松  泉  
                                  法  官  李  釱  任  
                                  法  官  吳  秋  宏  
                                  法  官  王  梅  英  
本件正本證明與原本無異
                                  書記官
中    華    民    國   111    年    3     月    8     日